【裁判字號】    97,上易,2354
【裁判日期】    971225
【裁判案由】    竊盜等
【裁判全文】
臺灣高等法院刑事判決                97年度上易字第2354號
上  訴  人
即  被  告  甲○○
                    國民
            乙○○
                    國民
                    （現另案於臺灣臺北監獄執行中）
上列上訴人因竊盜等案件，不服臺灣臺北地方法院97年度易字第
1307號，中華民國97年8月15日第一審判決（ 起訴案號：臺灣臺
北地方法院檢察署97年度偵字第6591號、第7107號），提起上訴
，本院判決如下：
    主  文
上訴駁回。
    事  實
一甲○○及乙○○共同意圖為自己不法之所有，於民國97年 3月
  18日凌晨0時20分許，由乙○○駕駛車牌DQ-0729號自用小貨車
  搭載甲○○，前往臺北縣新店市○○路中印二村45巷中央印製
  廠宿舍住宅，由甲○○在外把風，乙○○入內竊取3用電錶1台
  、丹尼爾英漢字典1台、水晶手鍊1條、電鑽1台、CANON牌攝影
  機1台、電動開罐器1個、中華民國建國史6本及僑胞證1張等物
  得手，嗣為接獲通報到場之員警當場查獲。
二案經中央印製廠訴由臺北縣政府警察局報告臺灣臺北地方法院
  檢察署檢察官偵查起訴。
    理  由
壹、程序方面：
  一被告乙○○於警詢時陳稱：「…我當時有約甲○○與我一同
    到現場把風並幫忙幫（搬）運竊來之物品，經其同意後先由
    我入內行竊，甲○○則留在外面等我…」等語（見97年度偵
    字第7107號偵查卷第 9頁），對被告乙○○而言屬於被告之
    自白，對被告甲○○而言則屬被告以外之人於審判外之陳述
    。被告乙○○於審理時雖陳稱：被告甲○○只是陪伊去的，
    不是去把風，因為作筆錄的警察說筆錄如未記載被告甲○○
    「把風並幫忙搬運竊來之物品」，三組的人就不收，所以伊
    才同意這樣記載云云。被告甲○○於審理時亦陳稱：被告乙
    ○○有告訴伊他改了這句口供，因為員警對他不錯，伊跟被
    告乙○○說你這樣會害死伊云云。惟查，被告之自白，非出
    於強暴、脅迫、利誘、詐欺、疲勞訊問、違法羈押或其他不
    正之方法，且與事實相符者，得為證據，刑事訴訟法第 156
    條第 1項定有明文。證人即新店分局雙城派出所員警沈裕雄
    、莊凱斌於原審審理時均一致證稱：筆錄是伊等幫被告乙○
    ○作的，被告乙○○接受詢問時說有約被告甲○○一起到現
    場，溝通之後由被告乙○○進去，被告甲○○在外面，後來
    案件移到偵查隊的時候，偵查隊有先口頭確認被告乙○○的
    意思是否有把風及幫忙搬運，被告乙○○表示是，所以後來
    才在原來筆錄上補上手寫的這句話（即「…我當時有約甲○
    ○與我一同到現場把風並幫忙幫（搬）運竊來之物品，經其
    同意後先由我入內行竊，甲○○則留在外面等我…」），補
    這句話之前有再問過被告乙○○，經過被告乙○○確認，此
    部分也有錄音等語（見原審卷第44至45頁），參以被告乙○
    ○於原審審理時自承：這句話員警確實有問過伊，經過伊的
    確認之後才補上去的，上面的手印也是伊蓋的等語（同原審
    卷第45頁背面），而卷附被告乙○○警詢筆錄之手寫修改處
    確經被告乙○○親自捺印無訛（見上揭偵卷第 9頁），足認
    被告乙○○於警詢時之陳述具有任意性。次按被告以外之人
    於司法警察官或司法警察調查中所為之陳述，與審判中不符
    時，其先前之陳述具有較可信之特別情況，且為證明犯罪事
    實存否所必要者，得為證據，刑事訴訟法第159條之2定有明
    文。被告乙○○於警詢時受被告甲○○影響之程度較低，較
    有可能據實陳述。又被告甲○○係被告乙○○友人， 2人並
    無怨隙，被告甲○○苟無為被告乙○○把風，被告乙○○應
    無可能僅因警員要求即虛捏被告甲○○為其把風之事實。且
    被告乙○○於警詢時之陳述，確係出於任意性，有如上述。
    故被告乙○○於審判中所為之陳述雖與警詢時之陳述不符，
    惟其先前之陳述具有可信之特別情況，復為證明犯罪事實存
    否所必要，依刑事訴訟法第159條之2規定，得為證據。
  二按被告以外之人於審判外之言詞或書面陳述，除法律有規定
    者外，不得作為證據；又被告以外之人於審判外之陳述，雖
    不符合同法第159條之1至第159條之4之規定，但經當事人於
    審判程序同意作為證據，法院審酌該言詞陳述或書面陳述作
    成時之情況，認為適當者，亦得為證據。當事人、代理人或
    辯護人於法院調查證據時，知有第159條第1項不得為證據之
    情形，而未於言詞辯論終結前聲明異議者，視為有前項之同
    意，刑事訴訟法第159條第1項及第159條之5分別定有明文。
    本判決下列所引用之證據資料，除上述被告乙○○於警詢時
    之陳述，得為證據外，其餘證據資料均經依法踐行調查證據
    程序，當事人於本院言詞辯論終結前亦未聲明異議，本院審
    酌證據資料製作時之情況，均無違法不當及證明力明顯過低
    之瑕疵，亦查無依法應排除其證據能力之情形，認以之作為
    證據應屬適當，皆有證據能力。
貳、實體方面：
  一訊據上訴人即被告甲○○、被告乙○○均矢口否認有於夜間
    侵入中央印製廠宿舍住宅竊盜，被告甲○○辯稱：被告乙○
    ○說他要去撿東西，伊說伊陪他去但是伊不要撿，伊只是陪
    被告乙○○到現場，並沒有幫他把風，當時伊在另一棟宿舍
    樓下，距離被告乙○○進去的那棟宿舍很遠云云，被告乙○
    ○辯稱：伊是要去撿廢棄物，伊並沒有叫被告甲○○幫伊把
    風，是因為伊膽子小，所以請被告甲○○陪伊去，伊只是進
    入樓梯間，並沒有進到房間裡面，是警察把東西拿到伊車上
    云云。經查：
    (一)被告乙○○於警詢時供承：伊當時有約被告甲○○與伊一
      同到現場把風並幫忙搬運竊來之物品，經其同意後先由伊
      入內行竊，被告甲○○則留在外面等伊。當時伊見遭警方
      發覺，隨即躲藏於 2樓房間內，後遭警方逮捕，並自逃逸
      時丟棄於階梯上之袋子內查獲扣案物品等語（見上揭偵卷
      第 9頁）。而證人即新店分局雙城派出所員警莊凱斌於原
      審審理時證稱：查獲當日伊有到現場，當時是接獲民眾報
      案現場有兩名可疑人物，所以派兩組警網過去，伊到的時
      候發現樓梯間有手電筒燈光，就跑上前去，伊發現被告乙
      ○○時有喊不准動，但被告乙○○往 2樓方向跑，伊到樓
      梯間時發現地上有 1個剛掉落的藍色小袋子，伊叫後面的
      警察上來搜索整棟大樓，當伊正在追往樓上跑的被告乙○
      ○時，聽到樓下員警說先抓到被告甲○○，伊問被告甲○
      ○另一位在那裡，他說不知道，伊就繼續往上搜索，在 2
      樓上封條的房間門後發現被告乙○○等語（見原審卷第47
      頁）。證人即新店分局雙城派出所員警陳明仁於原審審理
      時亦證稱：查獲當日伊有到現場，當日伊是屬於線上巡邏
      ，接獲值班同仁通知在中印二村有竊賊侵入，請伊過去支
      援，伊和其他2位員警到場，45巷的中印二村宿舍共有3棟
      ，伊等進去其中1棟裡面搜索1、20分鐘都沒有發現就出來
      ，當伊等走到公佈欄旁邊的時候，發現另一組兩位警員在
      追捕被告乙○○，與伊同行的另 2位員警就加入他們去追
      捕，伊在公佈欄那邊警戒，伊看到原來搜索的45巷11號那
      棟樓梯間有手電筒的燈光，伊覺得很奇怪就走過去，看到
      1個人手持手電筒站在1樓樓梯口就是被告甲○○，伊走過
      去在離被告甲○○約 2公尺的地方叫他不要動，伊問被告
      甲○○在這裡做什麼，被告甲○○回答說來這裡找朋友，
      伊叫他過來，帶他走到公佈欄那邊，因為公佈欄那邊有燈
      光。另一組員警追捕被告乙○○的那棟宿舍，與伊最先發
      現被告甲○○所在的那棟宿舍很近，以目視約10至15公尺
      ，公佈欄剛好就在這兩棟的中間，被告甲○○所在的那棟
      建築物門牌號碼是8、9、10、11號，伊最先看到被告甲○
      ○時，他是在10號與11號中間的樓梯間，從11號走到公佈
      欄約10公尺等語（見原審卷第69至70頁）。證人即中央印
      製廠總務科第三組財產保管組組長林昌貴於原審審理時復
      證稱：中央印製廠宿舍總共有68戶，有住的約10戶，扣押
      物品清單之物都是伊等收回宿舍內的物品。竊賊打包的時
      候伊沒有看到，是派出所通知伊到派出所確認物品，當時
      竊賊已經在派出所裡面等語（見原審卷第47頁），並有贓
      物認領保管單在卷可稽（見上揭偵卷第43頁）。衡情，被
      告乙○○苟真係前往中央印製廠宿舍撿拾廢棄物，何需趁
      凌晨無人之際邀被告甲○○共同前往，且被告乙○○見警
      察前來查看時，又何需將袋子丟棄，並躲藏於 2樓房間。
      被告乙○○辯稱其係前往中央印製廠宿舍撿拾廢棄物云云
      ，以及被告甲○○辯稱其係陪同被告乙○○前往撿拾廢棄
      物云云，均悖於常理，不足採信。被告乙○○於夜間侵入
      中央印製廠宿舍住宅竊盜，並由被告甲○○為其把風之事
      證明確，堪以認定。
    (二)觀諸證人莊凱斌其庭呈之現場位置相片4紙及現場圖1紙（
      見原審卷第47至49頁），可知被告甲○○為證人莊凱斌發
      見之位置，距離被告乙○○被逮獲之建物並不遠。被告甲
      ○○雖辯稱：伊距被告乙○○很遠云云，惟觀諸被告甲○
      ○提出之現場手繪製圖（見本院卷第44頁），被告甲○○
      係位於門牌17號建物旁，與證人莊凱斌證述被告甲○○係
      位於10號與11號中間的樓梯間不符。而被告甲○○提出之
      照片亦不足以證明其為警發見時距被告乙○○位置很遠。
      準此，被告甲○○以其為警查獲時距被告乙○○位置很遠
      ，否認有為被告乙○○把風，洵不足採。
    (三)被告乙○○另辯稱：查獲之物品不是伊從中央印製廠宿舍
      拿出來，係警察自己拿到伊車上云云。惟查，證人莊凱斌
      於本院審理時證稱：被告乙○○在 1樓被伊發現，結果他
      衝到 2樓，他將1袋物品丟棄在樓梯間，他有1台自小客車
      在車上也有被伊查獲到物品。水晶手鍊1條、電鑽1台、攝
      影機1台、中華民國建國史6本、電動開罐器1個及僑胞證1
      張，是伊自階梯上之袋子內取出。3用電錶1台、丹尼爾英
      漢字典1台，係伊自車牌DQ-0729號小貨車內取出。伊有詢
      問被告乙○○，他自己承認物品係在中央印製廠宿舍內取
      得等語（見本院卷第71頁）。被告乙○○嗣後翻異前供，
      顯係畏罪卸責之詞，不足採信。
    (四)刑法第321條第1項第 1款於夜間侵入住宅竊盜罪，其所謂
      住宅，乃指人類日常居住之場所，就樓房之整體而言，樓
      梯間為其一部分，而有密切不可分之關係，故於夜間侵入
      樓梯間竊盜，難謂無同時妨害居住安全之情形，應成立夜
      間侵入住宅竊盜罪，最高法院著有76年臺上字第2972號判
      例可資參照。被告乙○○係在 2樓房間內為警查獲，被告
      乙○○辯稱其未進入房間竊取物品，僅係在樓梯間發現物
      品云云，已難採信。況被告乙○○所辯縱令屬實，揆諸上
      開判例意旨，亦無解其於夜間侵入住宅竊盜之罪責。
    綜上所述，本件事證明確，被告甲○○、乙○○共同於夜間
    侵入住宅竊盜之犯行堪予認定，應依法論科。
  二核被告甲○○、乙○○所為，係犯刑法第321條第 1項第1款
    之於夜間侵入住宅竊盜罪。被告甲○○、乙○○間有犯意聯
    絡及行為分擔，為共同正犯。檢察官雖指被告甲○○與乙○
    ○構成刑法第321條第2項、第1項第1款之於夜間侵入住宅竊
    盜未遂罪，惟按竊盜既遂與未遂之區別，應以所竊之物已否
    移入自己權力支配之下為標準，若已將他人財物移歸自己所
    持，即應成立竊盜既遂罪，至其後將已竊得之物遺棄逃逸，
    仍無妨於該罪之成立（最高法院 17年上字第509號判例意旨
    參照）。本件被告乙○○業將所竊物品放置袋內及車上，顯
    已將竊得之物移入於自己實力支配之下，自非竊盜未遂。原
    審以被告甲○○、乙○○罪證明確，適用刑法第 28 條、第
    321條第1項第 1款之規定，並審酌被告甲○○、乙○○均值
    壯年，不思循正當途徑獲致財物，竟共同於夜間侵入住宅竊
    盜，且被告 2人犯後態度不佳，檢察官請求從重量刑，兼衡
    被告 2人犯罪之動機、目的、手段、生活狀況、品行、智識
    程度及犯罪所生之危害等一切情狀，分別量處有期徒刑 8月
    。原審認事用法核無不當，量刑亦屬適當。被告甲○○、乙
    ○○猶執前詞否認犯行提起上訴，難認有理由，應予駁回。
據上論斷，應依刑事訴訟法第368條，判決如主文。
本案經檢察官吳春麗到庭執行職務。
中    華    民    國    97    年    12    月    25    日
                  刑事第七庭    審判長法  官  陳晴教
                                      法  官  游紅桃
                                      法  官  楊智勝
以上正本證明與原本無異。
不得上訴。
                                      書記官  張美華
中    華    民    國    97    年    12    月    25    日


司法院資訊處製作；財團法人民間司法改革基金會備份。
